臺灣高等法院高雄分院刑事判決
111年度上易字第121號
上  訴  人  臺灣高雄地方檢察署檢察官
被      告  鍾國雄


上列上訴人因被告詐欺案件，不服臺灣高雄地方法院110年度易
字第339號，中華民國111年2月18日第一審判決（起訴案號：臺
灣高雄地方檢察署109年度偵字第15873號），提起上訴，本院判
決如下：
    主  文
上訴駁回。
    理  由
一、公訴意旨係以：被告鍾國雄意圖為自己不法之所有，基於詐
    欺取財之犯意，於民國108 年4 月22日，以網路通訊軟體LI
    NE聯絡告訴人陳水清，向其誆稱：他要擴展小北百貨店面，
    每股新臺幣（下同）50萬元，如無法拿出50萬元，只要出5
    萬元，就以25萬元（半股）算紅利云云，致告訴人陷於錯誤
    ，而於當日12時7 分許，在臺灣銀行西屯分行匯款5 萬元至
    被告所有之000000000000號帳戶。嗣因告訴人發覺有異，要
    求被告退款不成，始悉被騙。因認被告涉犯刑法第339 條第
    1 項之詐欺取財罪嫌云云。
二、按犯罪事實，應依證據認定之，無證據不得認定犯罪事實；
    又不能證明被告犯罪者，應諭知無罪之判決，刑事訴訟法第
    154 條第2 項及第301 條第1 項分別定有明文。又檢察官就
    被告犯罪事實，應負舉證責任，並指出證明之方法，刑事訴
    訟法第161 條第1 項亦有明文。是檢察官對於起訴之犯罪事
    實，應負提出證據及說服之實質舉證責任。倘其所提出之證
    據，不足為被告有罪之積極證明，或其指出證明之方法，無
    從說服法院以形成被告有罪之心證，基於無罪推定之原則，
    自應為被告無罪判決之諭知。
三、公訴意旨認被告鍾國雄涉犯上開罪嫌，係以被告偵查中之供
    述、告訴人陳水清於警詢及偵查中之證述、匯款申請書及LI
    NE對話擷取翻拍照片為其論據。
四、被告於本院審理中未到庭，據其於原審中固坦認告訴人曾匯
    款至其上開帳戶之事實，惟堅詞否認有何詐欺取財犯行，辯
    稱：我沒有詐欺告訴人，我沒有跟告訴人說小北百貨在臺中
    潭子拓展店面，叫告訴人投資。告訴人給我5 萬元，是因為
    我要教他做網拍，5 萬元就用來買一些網拍的貨物，我實際
    上交給告訴人價值7 、8 萬元的手錶、皮包等貨物，之後我
    還有贊助他演唱會抽獎獎品約5 萬元。隔了一個多月後，告
    訴人跟我說他不投資網拍了，請我將他投資的5 萬元退給他
    ，我就跟他說，那他也要把當初我交給他的貨物退給我，我
    才能將錢退給他等語。
五、經查：
  ㈠告訴人於108 年4 月22日，在臺灣銀行西屯分行，匯款5 萬
    元至被告所有之臺灣土地銀行中山分行帳號000000000000號
    帳戶，而經被告實際領取一節，業據被告供承明確（警卷第
    3 頁、偵卷第47頁、原審法院審易卷第101 頁），並據證人
    即告訴人陳水清於警詢時證述綦詳（警卷第10頁），復有臺
    灣銀行匯款申請書回條聯影本、臺灣土地銀行中山分行109 
    年7 月2日函暨所附存款印鑑卡、帳戶開戶暨基本資料異動
    申請書及客戶歷史交易明細查詢表在卷可參（警卷第19頁、
    第43頁至第53頁），此部分事實固堪認定。
  ㈡公訴意旨雖依告訴人警詢時證稱：108 年4 月22日被告以LIN
    E致電稱要擴展小北百貨店面，需要找股東，這是一個投資
    機會，問我要不要投資，每股50萬，如果沒辦法一次拿出50
    萬元，可以與他合併投資半股25萬元，我說沒那麼多錢，他
    就說我們是好兄弟，可以幫我，只要我出5 萬元，就可以25
    萬元（半股）算紅利，於是我於同日匯款5 萬元給被告等情
    詞，而認被告係以起訴書所載方式詐騙告訴人，取得前述5
    萬元。然此部分情節均屬告訴人之片面指述；卷內固然尚有
    告訴人提出之通訊軟體LINE對話內容截圖（警卷第21頁），
    截圖內容係告訴人傳送「雄哥，今天已經七月一日了，我很
    久沒催你了，五月二日說要把投資小北百貨台幣伍萬元退還
    給我，你也說好，至今二個月了，公司也該處理好了，當時
    錢匯到你帳戶，請你負責處理」等語。然該等訊息內容，除
    未見被告有何回應外，觀諸內文亦僅空泛提及「投資小北百
    貨」，並無其他就所稱投資有何具體描述，當無從依此佐證
    被告有公訴意旨所指之詐欺手法或情節，遑論此證據究其本
    質，亦屬告訴人所為之指述，尚非告訴人以外適格之補強證
    據。
　㈢參酌本件公訴意旨所認定之詐欺情詞，係被告告以告訴人小
    北百貨將展店云云，告訴人於偵查中並證稱：展店地點據被
    告稱在臺中潭子等語（偵卷第19頁），而店鋪實際上有無開
    張、新設，並非如屬網路虛擬交易，全無打聽、探詢之可能
    ，本案告訴人係於50年出生，教育程度為高職肄業（警卷第
    9 頁），於案發時係已具有相當之智識程度及社會經驗，其
    就小北百貨展店與否一事，是否如所稱因全然相信被告說詞
    而遭詐騙，尚非無疑。且依告訴人所提出之與被告之LINE對
    話內容截圖，雙方尚有手錶買賣之合作事宜（警卷第23頁）
    ，告訴人於原審審理時亦稱：與被告尚有其他金錢來往、交
    易事宜，被告曾給我一疊手錶等語（原審法院易字卷第23頁
    ），亦見被告前開辯解尚非全然無稽。從而，公訴意旨所稱
    被告施用詐術致告訴人陷於錯誤，始交付5 萬元等情，除告
    訴人單一指述外，別無其他證據可佐，依首開說明，自無從
    遽論被告於罪。
  ㈣再查，告訴人於偵查中所提出之被告鍾國雄之資料，被告鍾
    國雄自稱其為「南台灣最大百貨批發」、「小北99供應商」
    （偵卷第21頁），而小北99是否即為小北百貨，已有可疑，
    且被告所稱其僅為小北99公司之「供應商」，顯與小北百貨
    公司無關，是告訴人指被告自稱為「小北百貨經理」，亦乏
    證據證明。更何況告訴人所指「半股為25萬元，被告只出5
    萬元即可取得半股的紅利」一節，亦與一般社會經驗不符。
    是被告縱有取得告訴人之5萬元而事後未退款，並於原審審
    理中與告訴人達成和解，固有和解筆錄1份可稽（原審法院
    易字卷第29頁），惟此應係兩方間之民事糾紛，並無詐欺可
    言。
　㈤綜上所述，本案檢察官對於所指被告涉犯之詐欺取財犯行，
    舉證容有未足，所為訴訟上之證明，尚未達通常一般之人均
    不致有所懷疑，而得確信被告有公訴意旨所指犯行之程度，
    揆諸首開說明，被告被訴犯罪，尚屬不能證明。
六、原審因而為被告無罪之諭知，核無不合。檢察官上訴意旨，
    仍執前詞，並以被告與告訴人間雖有手錶買賣之合作事宜，
    但係被告所為之另外詐欺行為，與本件無關云云，指摘原判
    決不當，但本件並無證據證明被告有詐欺犯行，詳如前述，
    上訴無理由，應予駁回。
七、被告經合法傳喚，無正當之理由不到庭，爰不待其陳述，逕
    行判決。
據上論結，應依刑事訴訟法第368條、第371條，判決如主文。
本案經檢察官鄭博仁提起公訴，檢察官高嘉惠提起上訴，檢察官
高碧霞到庭執行職務。
中　　華　　民　　國　　111 　年　　8 　　月　　10　　日
                  刑事第十庭    審判長法  官  陳中和
                                      法  官  陳松檀
                                      法  官  任森銓
以上正本證明與原本無異。
不得上訴。
中　　華　　民　　國　　111 　年　　8 　　月　　10　　日
　　　　　　　　　　　　　　　　　　　書記官  謝佳育
〈卷證索引〉
1 高雄市政府警察局小港分局高市警港分偵字第1091768400刑案偵查卷宗 警卷 2 臺灣高雄地方檢察署109年度偵字第15873號卷 偵卷 3 原審法院110年度審易字第603號卷 原審法院審易卷 4 原審法院110年度易字第339號卷 原審法院易字卷